臺灣花蓮地方法院民事判決　九十一年度訴字第九一號
　　原　　　告　甲○○
　　法定代理人　乙○○
　　被　　　告　丙○○
右當事人間請求侵權行為損害賠償事件，本院判決如左：
    主      文
原告之訴駁回。
訴訟費用由原告負擔。
    事      實
甲、原告方面：
  一、聲明：被告應給付原告新台幣（下同）四百五十三萬二千零四十八元，自本件
      起訴狀繕本送達翌日起至清償日止，按年息百分之五計算之利息。
  二、陳述：
    （一）原告業因後揭車禍而成類似植物人狀態，前經鈞院以九十年度禁字第一三
          號裁定為禁治產宣告。被告於八十九年十二月二十二日上午七時五十分許
          ，駕駛車牌號碼Ｕ七─三一四八號自用小客車，沿台九線公路由南往北方
          向行駛，途經該路二二二公里七百公尺與花蓮縣吉安鄉○○○街之交岔路
          口時，本應注意閃光黃燈之警告標誌，注意路況慢行通過，以及汽車行駛
          時，駕駛人應注應車前狀況，並隨時採取必要之安全措施，被告竟疏未注
          意，適遇行經該處由由永吉六街自東向西行，由原告所騎乘之車號ＨＢＦ
          ─二三九號機車而相撞擊，使原告人車倒地後，因而受有左側脛骨幹開放
          性骨折等傷害（刑事部分業經本院以九十年度交易字第九八號刑事判決處
          被告罪刑在案）。
    （二）原告因前開傷害受有下列損害：
        ａ傷後支付醫藥費五萬六千七百六十五元。
        ｂ原告受傷後增加生活上之需要，購置醫療器材、氣墊床及輪椅等物，支出
          三萬三千九百六十五元；看護費用部分已支出二萬三千元，依民國八十三
          年之平均年齡計算，原告尚有餘命八點五二年，此期間之看護費用以每月
          三萬元計，為二百四十一萬八千三百十八元，故看護費用共計為二百四十
          一萬一千三百十八元。
        ｃ原告於車禍時年屆七十三歲，受此傷後成近植物人狀態，需終生臥於病榻
          ，所受精神及肉體所受痛苦甚大，故請求非財產上損害金額二百萬元。
    （三）原告因前開車禍受有強制汽車責任保險之理賠一百四十萬。右述各項損害
          ，均係被告不法侵害所生之結果，對於原告自應負賠償責任，爰依民法第
          一百八十四條第一項前段、第一百九十三條第一項及第一百九十五條第一
          項之規定，訴請判決如訴之聲明所示。
  三、證據：提出本院九十年度禁字第一三號裁定、財團法人佛教慈濟綜合醫院醫療
      費用收據、國軍花蓮總醫院看診掛號費收據、統一發票、估價單、聘用病患服
      務員收據、私立長生老人養護中心收費單影本、證明書為證，並引用本院九十
      年度交易字第九八號刑事判決所採之證據。
乙、被告方面：
    一、聲明：駁回原告之訴。
    二、陳述：植物人狀態非我造成的，強制險部分應予扣除，原告請求金額過高，
        爰請求駁回原告之訴。
    理      由
一、本件原告主張被告於前開時地駕車因過失撞及原告，致原告因而受有左側脛骨幹
    開放性骨折等傷害之事實，被告並不爭執，並有原告主張引用之前開刑事判決所
    採之被告供述、道路交通事故調查報告表一份、現場照片九幀、財團法人佛教慈
    濟綜合醫院出具之診斷證明書、台灣省花東區車輛行車事故鑑定委員會花鑑字第
    九○○○三七三號鑑定意見書在該卷可憑，足堪認定為真正。惟原告主張其呈類
    植物人狀態係由被告上開車禍所造成之情，被告則予以否認。就此有利於原告之
    事實，原告未能提出對其有利之證據以明之，況且，前開刑事案件審理中，本院
    曾函詢原告於前開車禍後送醫治療之情形，慈濟醫院均具函表示原告「造成腦部
    傷害原因，以病史、臨床表現來看，不明」；「病人腦中風是血管栓塞引起。病
    人受傷後約四至五小時發生腦中風，年老病人隨時都有可能發生腦中風，不論臥
    床時、靜坐時、吃飯時，另疼痛、激動、緊張、失血休克等都會提高腦中風發生
    率，以目前醫學科技無法客觀的證實該次腦中風與病人之短暫休克有直接之因果
    關係」，此有該醫院之病情說明書二份附於上開刑事卷可稽，是原告主張其呈植
    物人狀態之傷害亦應由本件被告負責云云，即難採信。故原告於本件可得向被告
    請求負賠償責任之部分，應僅限於其受有左側脛骨幹開放性骨折之部分而已。
二、被告不法侵害原告之身體，既經認定，對於原告因而所受之左側脛骨幹開放性骨
    折傷害，自應依民法關於侵權行為損害賠償之規定負賠償責任。然原告請求被告
    賠償費用，是否應予准許，分述如次：
  （一）醫療費五萬六千七百六十五元部份：查其中八十九年十二月二十八日、九十
        年一月三日、九十年四月十二日、九十年四月二十五日、九十年五月三日、
        九十年五月十七日由慈濟醫院所出具之醫療費用收據，其上僅載明預繳，並
        不足認為屬原告實際已負擔之支出，尚難認係醫療上之費用，均不應准許。
        其餘由財團法人台灣基督教門諾會醫院出具之九十年一月四日、慈濟醫院出
        具之九十年五月十二日、九十年五月二十二日及國軍花蓮總醫院於九十年五
        月二十九日出具之醫療費，依原告所受傷害及各收據載明醫療費別，可認為
        屬治療上之必要費用，共計五百五十二元，應由被告賠償原告。
  （二）增加生活上之需要費用三萬三千九百六十五元及看護費二百四十一萬一千三
        百十八元部份：原告雖就增加生活上需要費用部分提出統一發票及估價單影
        本為憑，然其上記載之器材均為原告成為近植物人狀態後，因受照料所需之
        物，並非其受左側脛骨幹開放性骨折傷害治療或復原所用之物；原告雖另就
        看護費用部分提出收據影本五紙，然此部分亦屬其成近植物人狀態後所需，
        尚未能證明屬原告受左側脛骨幹開放性骨折傷害復原期間所必要，揆諸前開
        說明，原告既不得對被告為請求，本院即無從准許。
  （三）精神慰藉金二百萬元部分：查原告所受之傷害為左側脛骨幹開放性骨折多，
        其肉體及精神所受痛苦非輕，本院斟酌被告未注意閃光黃燈之號誌減速慢行
        並注意車前狀況而肇事之過失情節，及原告年屆七十三歲、被告年為三十四
        歲，兩造之經濟狀況非佳，認原告請求二百萬元，自嫌過高，應予核減為十
        萬元，方屬公允，逾此數額之請求，為無理由。
  （四）強制汽車責任保險之扣除部分：按「保險人依本法規定給付之保險金，視為
        加害人或被保險人損害賠償金額之一部分；加害人受賠償請求時，得扣除之
        」，強制汽車責任保險法第三十條定有明文。原告業於九十一年五月二十四
        日本件言詞辯論中陳明，其已獲得強制汽車責任保險金一百四十萬元，依照
        上開規定，自應予以扣除。綜計原告對本件被告前開可得請求之總金額為十
        萬零五百五十二元，與前開強制汽車責任保險金扣抵後，被告已無庸再給付
        賠償金予原告。
三、從而，原告依據侵權行為之法律關係訴請被告給付如原告訴之聲明所示之金額中
    ，僅十萬零五百五十二元為可採，但經與原告已獲得之強制汽車責任保險金一百
    四十萬元相扣抵後，原告已不得再為請求。故原告本件訴訟，為無理由，應予駁
    回。
四、據上論結，本件原告之訴為無理由，依民事訴訟法第七十八條，判決如主文。
中　　　華　　　民　　　國　　九十一　　年　　　六　　　月　　  七  　　日
　　　　　　　　　　　　臺灣花蓮地方法院民事庭
~B法　　　官　郝燮戈
右為正本，係照原本作成。
如對本判決不服，應於送達後廿日內，向本院提出上訴狀（應抄附繕本）。
~B法院書記官　高明正
中　　　華　　　民　　　國　　九十一　　年　　　六  　　　月　　 十       　日
